臺灣士林地方法院刑事判決
111年度金訴字第177號
公  訴  人  臺灣士林地方檢察署檢察官
被      告  蔡尹惠
選任辯護人  羅敏嘉律師
            張本皓律師
上列被告因違反洗錢防制法等案件，經檢察官提起公訴（110年
度偵字第8692號），本院判決如下：
    主  文
蔡尹惠共同犯洗錢防制法第十四條第一項之洗錢罪，處有期徒刑
拾月，併科罰金新臺幣拾捌萬元，罰金如易服勞役，以新臺幣壹
仟元折算壹日。
    事  實
一、蔡尹惠知悉金融機構帳戶為個人信用、財產之重要表徵，具
    有一身專屬性質，可預見任意將其所申辦之金融帳戶提供予
    他人使用，取得帳戶者極有可能遭他人利用作為詐騙犯罪轉
    帳匯款之工具，且該帳戶內之款項極有可能係詐騙所得之情
    況下，如仍再代他人自帳戶領取或轉匯來源不明之款項，形
    同為詐騙之人取得遭詐騙者所交付之款項，並因而掩飾、隱
    匿詐騙之人所取得詐騙款項之本質、來源及去向，竟受姓名
    年籍不詳、綽號「偉翔」之成年人邀約，竟基於縱使他人將
    其提供之帳戶用以從事詐欺取財之財產犯罪行為，且該帳戶
    內所匯入者即使為受詐騙之款項，加以轉匯將掩飾、隱匿詐
    欺取財罪不法犯罪所得去向及所在，亦不違反其本意之不確
    定詐欺取財及洗錢故意，與「偉翔」基於共同之犯意聯絡，
    於民國110年1月26日下午3時30分前之某時許，在不詳地點
    ，以通訊軟體LINE將其所申辦之華南商業銀行內埔分行帳號
    000-000000000000號帳戶（下稱本案帳戶)之帳號，傳送予
    「偉翔」。而「偉翔」所屬之不詳詐欺集團成員（下稱本案
    詐欺集團，無證據證明蔡尹惠知悉參與者有3人以上）基於
    詐欺取財之犯意，於110年1月21日下午5時2分許，以電話向
    黃陳麗瓊佯稱係渠女兒而急需用錢等語，致黃陳麗瓊陷於錯
    誤，而於如附表所示之時間，匯款如附表所示金額至本案帳
    戶，蔡尹惠再依「偉翔」指示，以網路銀行轉帳方式，將上
    開款項於如附表所示之時間，自本案帳戶匯款如附表所示金
    額至如附表所示之帳戶內，以此方式製造金流斷點，致無法
    追查上揭犯罪所得來源、去向，以此隱匿詐欺犯罪所得。
二、案經黃陳麗瓊訴由新北市政府警察局新莊分局報告臺灣士林
    地方檢察署檢察官偵查起訴。
    理  由
壹、程序部分：
    被告以外之人於審判外之言詞或書面陳述，除法律有規定者
    外，不得作為證據，刑事訴訟法第159條第1項固定有明文。
    惟被告以外之人於審判外之陳述，雖不符同法第159條之1至
    第159條之4條之規定，而經當事人於審判程序同意作為證據
    ，法院審酌該言詞陳述或書面陳述作成時之情況，認為適當
    者，亦得為證據；又當事人、代理人或辯護人於法院調查證
    據時，知有第159條第1項不得為證據之情形，而未於言詞辯
    論終結前聲明異議者，視為有前項之同意，同法第159條之5
    第1項、第2項亦有明文規定。經查，檢察官、被告蔡尹惠及
    其辯護人對本判決所引用之供述證據均同意有證據能力（本
    院111年度金訴字第177號卷【下稱金訴卷】第30至32頁），
    復經本院審酌認該等證據之作成無違法、不當或顯不可信之
    情況，認為以之作為證據應屬適當，依上開規定，應認有證
    據能力。至本判決所引用之其餘非供述證據，並無證據證明
    係公務員違背法定程序所取得，亦無顯有不可信之情況，自
    均得作為本判決之證據。
貳、實體部分：
一、認定事實之依據及理由：
    上揭犯罪事實，業據被告於本院審理程序時坦承不諱（金訴
    卷第176頁），核與證人即告訴人黃陳麗瓊於警詢、證人闕
    乾哲於偵訊時之證述情節大致相符（臺灣士林地方檢察署11
    0年度偵字第8692號卷【下稱偵卷】第27至31、377頁），並
    有告訴人提出之匯款單據、華南商業銀行110年3月15日營清
    字第1100007381號函及所附之使用人資料暨交易明細表、華
    南商業銀行110年5月11日營清字第1100014068號函及所附之
    交易明細表、合作金庫商業銀行南高雄分行110年6月9日合
    金南高雄字第1100002013號函及所附之使用人資料暨交易明
    細表、國泰世華商業銀行110年5月20日國世存匯作業字第11
    00080394號函及所附之使用人資料暨交易明細表、中國信託
    商業銀行110年5月18日中信銀字第110224839129640號函及
    所附使用人資料暨交易明細表、華南商業銀行110年11月23
    日營清字第1100037806號函及所附之被告110年1月22日存款
    往來項目申請書、華南商業銀行股份有限公司111年7月21日
    數研字第1110024650號函暨附件、本院公務電話紀錄暨華南
    銀行傳真在卷可佐（偵卷第45、49、79至82、99至101、113
    至196、199至275、389至410頁，金訴卷第103至108、155至
    157頁），足認被告之自白均與犯罪事實相符，可資採信。
    本案事證明確，被告前開之犯行堪以認定，均應予依法論科
    。
二、論罪科刑：
（一）按洗錢防制法所稱洗錢，指下列行為：1.意圖掩飾或隱匿
      特定犯罪所得來源，或使他人逃避刑事追訴，而移轉或變
      更特定犯罪所得。2.掩飾或隱匿特定犯罪所得之本質、來
      源、去向、所在、所有權、處分權或其他權益者。3.收受
      、持有或使用他人之特定犯罪所得，洗錢防制法第2條定
      有明文。故行為人如有上揭各款所列洗錢行為者，即成立
      同法第14條第1項之洗錢罪。另過去實務認為，行為人對
      犯特定犯罪所得之財物或利益作直接使用或消費之處分行
      為，或僅將自己犯罪所得財物交予其他共同正犯，祇屬犯
      罪後處分贓物之行為，非本條例所規範之洗錢行為，惟依
      新法規定，倘行為人意圖掩飾或隱匿特定犯罪所得來源，
      而將特定犯罪所得直接消費處分，甚或交予其他共同正犯
      ，而由共同正犯以虛假交易外觀掩飾不法金流移動，即難
      認單純犯罪後處分贓物之行為，應仍構成新法第2條第1或
      2款之洗錢行為（最高法院108年台上字第1744號判決意旨
      參照）。查被告提供本案帳戶予本案詐欺集團成員使用，
      並依指示於如附表所示之時間，以網路銀行將詐得款項轉
      匯至如附表所示之帳戶內，以掩飾、隱匿該犯罪所得之去
      向及所在，依照上述說明，被告此行為非單純犯罪後處分
      贓物之行為，而該當洗錢防制法第2條第2款所指之洗錢行
      為。
（二）核被告所為，係犯洗錢防制法第14條第1項之洗錢罪及刑
      法第339條第1項之詐欺取財罪。
（三）被告與「偉翔」就上開犯行，彼此間有犯意聯絡及行為分
      擔，為共同正犯。被告係一行為同時觸犯詐欺取財罪及一
      般洗錢罪，屬想像競合犯，應依刑法第55條前段規定從一
      重論以洗錢罪處斷。
（四）按洗錢防制法第16條第2項規定：「犯前2條之罪，在偵查
      或審判中自白者，減輕其刑。」本件被告於本院審理時就
      本件犯罪自白犯行，應依洗錢防制法第16條第2項規定減
      輕其刑。
（五）爰審酌被告提供本案帳戶予詐欺集團使用，又依指示匯出
      告訴人遭詐騙所匯入之金錢，造成告訴人受財產上損失，
      不僅漠視他人財產權，更製造金流斷點，影響財產交易秩
      序，增加檢警機關追查集團上游成員真實身分之難度，實
      有不該；並審酌被告於偵查、本院準備程序時否認犯行，
      於本院審理時方坦承犯行，未能與告訴人達成和解並賠償
      其損害，犯後態度難認良好，兼衡被告為大學畢業，從事
      網拍工作，目前無業，之前平均月收入約新臺幣（下同）
      1至2,000元，已婚，育有三名未成年子女，目前與先生、
      小孩同住，先生從事油漆工作之經濟與家庭生活狀況（金
      訴卷第178頁），暨其犯罪動機、所參與之分工程度、犯
      罪手段、所生危害、素行等一切情狀，量處如主文所示之
      刑，並諭知罰金易服勞役之折算標準。
三、不予宣告沒收之說明：
（一）按犯罪所得，屬於犯罪行為人者，沒收之；前二項之沒收
      ，於全部或一部不能沒收或不宜執行沒收時，追徵其價額
      ，刑法第38條之1第1項前段、第3項分別定有明文。被告
      於本院審理時供稱：我為本案犯行沒有獲得任何報酬或好
      處等語（金訴卷第177頁），卷內復查無積極證據證明被
      告就此獲有報酬或因此免除債務，自無從遽認被告有何實
      際獲取之犯罪所得，爰不予諭知沒收或追徵其價額。　
（二）再按犯洗錢防制法第14條之罪，其所移轉、變更、掩飾、
      隱匿、收受、取得、持有、使用之財物或財產上利益，沒
      收之，洗錢防制法第18條第1項前段定有明文。關於犯罪
      行為人犯洗錢防制法第14條之罪，其所掩飾、隱匿之財物
      本身僅為洗錢之標的，難認係供洗錢所用之物，故洗錢行
      為之標的除非屬於前置犯罪之不法所得，而得於前置犯罪
      中予以沒收者外，既非本案洗錢犯罪之工具及產物，亦非
      洗錢犯罪所得，尤非違禁物，尚無從依刑法沒收規定予以
      宣告沒收，自應依上開第18條第1項前段規定予以宣告沒
      收。且此規定係採義務沒收主義，祇要合於前述規定，法
      院即應為相關沒收之諭知，然該洗錢行為之標的是否限於
      行為人者始得宣告沒收，法無明文，是從有利於被告之認
      定，倘法條並未規定「不問屬於犯罪行為人與否均沒收」
      時，自仍以屬於被告所有者為限，始應予沒收。被告領取
      如事實欄所示款項，交予姓名、年籍不詳之本案詐欺集團
      成員，為洗錢之標的，既非被告所有，被告亦無事實上之
      處分權限，依據上開說明，自無從依洗錢防制法第18條第
      1項前段規定宣告沒收或追徵，併此敘明。   
據上論斷，應依刑事訴訟法第299條第1項前段，判決如主文。
本案經檢察官吳宇清提起公訴，檢察官李清友、謝榮林到庭執行
職務。
中　　華　　民　　國　　111 　年　　10　　月　　4 　　日
                  刑事第二庭審判長法  官  楊秀枝
                                  法  官  鄭欣怡
                                  法  官  謝當颺
以上正本證明與原本無異。
如不服本判決，應於判決送達後20日內向本院提出上訴書狀，並
應敘述具體理由；其未敘述上訴理由者，應於上訴期間屆滿後20
日內向本院補提理由書均須按他造當事人之人數附繕本 ，「切
勿逕送上級法院」。告訴人或被害人如對於本判決不服者，應具
備理由請求檢察官上訴，其上訴期間之計算係以檢察官判決正本
送達之日期為準。因疫情而遲誤不變期間，得向法院聲請回復原
狀。
　　　　　　　　　　　　　　　　　書記官  郭如君
中　　華　　民　　國　　111 　年　　10　　月　　4 　　日
附錄本案論罪科刑法條：　　　　　　　　　　　　　　　　　
洗錢防制法第14條第1項
有第二條各款所列洗錢行為者，處7年以下有期徒刑，併科新臺
幣500萬元以下罰金。
中華民國刑法第339條第1項
意圖為自己或第三人不法之所有，以詐術使人將本人或第三人之
物交付者，處5年以下有期徒刑、拘役或科或併科50萬元以下罰
金。

附表：　　
編號 告訴人匯款時間 告訴人匯款金額（新臺幣） 被告匯款時間 被告匯款金額（新臺幣） 被告匯入帳戶 1 110年1月26日下午3時13分許 460萬元 110年1月26日下午3時30分許 100萬15元  國泰世華商業銀行鳳山分行帳號000000000000號帳戶（戶名曾耀霆，下稱國泰甲帳戶）    110年1月27日凌晨0時7分許 100萬15元 中國信託商業銀行帳號000000000000號帳戶（戶名曾耀霆，下稱中信甲帳戶）    110年1月27日上午10時10分許 100萬15元 國泰世華商業銀行鳳山分行帳號000000000000號帳戶（戶名曾耀霆，下稱國泰乙帳戶）    110年1月27日上午10時11分許 100萬15元 中國信託商業銀行帳號000000000000號帳戶（戶名徐朝翊，下稱中信乙帳戶）    110年1月28日凌晨0時9分許 60萬15元 國泰甲帳戶     110年1月28日上午9時1分許 200元 合作金庫南高雄分行帳號00000000000000000000號帳戶（戶名徐朝翊，下稱合庫帳戶） 2 110年1月28日下午3時4分許 120萬元 110年1月28日下午3時22分許 48萬9,015元 國泰甲帳戶    110年1月28日下午3時24分許 35萬7,015元 合庫帳戶    110年1月28日下午3時25分許 35萬4,015元 中信甲帳戶    110年1月28日晚上10時10分許 510元 中信乙帳戶    110年1月29日上午8時49分許 200元 中國信託商業銀行帳號000000000000號帳戶